【裁判字號】    94,交訴,49
【裁判日期】    950515
【裁判案由】    殺人未遂等
【裁判全文】
臺灣臺北地方法院刑事判決              94年度交訴字第49號
公  訴  人  臺灣臺北地方法院檢察署檢察官
被      告  戊○○
            己○○
上  二  人
指定辯護人  廖年盛律師
上列被告等因殺人未遂等案件，經檢察官提起公訴（九十四年度
偵字第一七六二、四二四四、一一九一○號），經本院判決如下
：
    主  文
戊○○殺人，未遂，處有期徒刑陸年貳月。其餘被訴傷害部分公
訴不受理。
己○○就被訴殺人未遂部分無罪。其餘被訴傷害部分公訴不受理
。
    事  實
一、緣戊○○於民國九十三年九月二十九日凌晨一、二時許，在
    臺北市萬華區○○○道二七四號友人甲○○開設之檳榔攤前
    與乙○○、丙○○、丁○○、庚○○等友人烤肉、飲酒，因
    細故與在場之人爆發口角、遭他人拉離，被迫搭乘計程車返
    回臺北市○○區○○路二段九六巷二二號一樓住處，仍有不
    甘，明知其於飲酒後已不能安全駕車（尚未達心神喪失、精
    神耗弱之程度），竟仍於在前開住處駕駛車號ＤＮ—○三二
    三號自用小客車，搭載原即於車上熟睡之胞弟己○○，至前
    開檳榔攤。抵達上揭檳榔攤處，見在場之人仍若無事續為飲
    樂，於怒氣、酒力催發下，陡生怨懟，而萌報復之意，明知
    駕駛汽車突以高速近距離衝撞，檳榔攤左近之人未及閃躲，
    必遭撞擊而致生死亡之結果，仍不顧此，執以殺人之不確定
    故意，決意重踩油門，朝檳榔攤方向高速衝撞，適乙○○站
    立於攤前使用行動電話、未能注意來車狀況，不及閃躲，遂
    遭戊○○自背後衝撞彈起，重摔於擋風玻璃後，滾落車底，
    戊○○繼而駛上人行道，續為撞擊停放該處之機車，直至自
    車輛左側撞擊路旁電桿無法前進、呈停止狀況始為罷休。在
    場之人見狀旋衝向自用小客車處察看，戊○○、己○○二人
    認來者不善，急欲逃離，復另為犯意聯絡，基於普通傷害之
    故意，下車與甲○○、丙○○、丁○○、庚○○及其他在場
    之人互毆（傷害部分業具撤回告訴）。嗣員警獲報到場，雙
    方始為四散，至乙○○幸經送醫救治得宜，而未發生死亡之
    結果，但仍受有左脛骨骨折、臉部多處擦傷之傷害。戊○○
    於棄車逃返後，經母親吳美秀勸導，始於同日凌晨三時許，
    至臺北市政府警察局萬華分局大理街派出所投案，經警於同
    日凌晨四時五十七分許，以呼氣方式檢測其酒精濃度仍達每
    公升○‧六八毫克。
二、案經臺北市政府警察局萬華分局報請臺灣臺北地方法院檢察
    署檢察官偵查起訴。
    理  由
壹、被告戊○○有罪部分：
  一、訊據被告戊○○就於前揭時地，酒後仍返家駕駛車輛至檳
      榔攤，後車輛衝撞至卡於電桿後方為停止，於事後三小時
      內檢測呼氣內所含酒精濃度為每公升○‧六八毫克等事實
      ，於本院調查、審理時均坦承不諱，惟仍矢口否認有何殺
      人未遂之犯行，辯稱：駕車回現場停下時，即因人群由左
      方以木棍攻擊，方會選擇右方之人行道旁空隙，以求離開
      現場，並不知已經撞到乙○○云云，指定辯護人則以：戊○○係因酒後無法安全駕駛，而過失撞傷乙○○等語為被
      告辯護。經查：
    (一)被告戊○○於現場因與他人發生口角後，隨即駕車返回，
      往檳榔攤衝撞，致證人乙○○受撞彈起，送醫救治後並未
      死亡，仍受有左脛骨骨折、臉部多處擦傷之傷害等事實，
      除部分據被告戊○○坦承不諱，且經證人乙○○指證歷歷
      ，另有證人即現場目擊者丙○○、甲○○、丁○○等結證
      明確，雖證人間就證人乙○○如何受撞情節證述稍因個人
      描述方式誇張，而有差異，然就刪除此部份主觀描述，就
      客觀之證人乙○○遭撞擊主要情節證述互核仍屬相符。並
      有國立台灣大學醫學院附設醫院診斷證明書（見偵二卷第
      十一頁）在卷可稽，可佐證人乙○○受撞擊後之傷勢。另
      經撞擊之現場，亦由員警到場繪圖、拍照，有道路交通事
      故現場圖、現場及車損照片附卷可參，故被告戊○○駕車
      撞擊證人乙○○致傷等情，堪以認定。
    (二)被告戊○○於前揭檳榔攤內飲酒後，仍自臺北市○○區○○路二段九六巷二二號一樓住處，駕車至臺北市萬華區○○○道二七四號檳榔攤等，而於事後二、三小時內檢測呼
      氣所含酒精濃度為每公升○‧六八毫克，屬不能安全駕駛
      之情狀等事實，除據被告戊○○坦承不諱外，並有道路交
      通事故現場圖、道路交通事故調查筆錄、交通事故談話紀
      錄表、補充資料表、臺北市政府警察局舉發違反道路交通
      管理事件通知單、呼氣酒精濃度測定值表（第七十四頁）
      、現場及車損照片等在卷可稽，被告戊○○酒後駕車之事
      實，亦堪以認定。
    (三)就被告戊○○之故意而言：
      1.被告戊○○於警訊中已自承：返回現場係為「理論」，
        經「重踩油門」後，車輛方卡住等語（見偵二卷第二九
        頁）；證人乙○○亦證稱：現場並未聽到任何「煞車」
        之聲音，甚至於車輛停止之後還有聽到催油之聲音等語
        （見本院九十五年四月三日筆錄第九頁）；且由交通事
        故現場圖、現場照片可知（見偵二卷第五六頁）：被告
        戊○○駕駛之車輛原行駛於正常車道，而由正常車道至
        撞擊站立於人行道上之證人乙○○，因人行道與正常車
        道間尚有高度落差、並無斜坡等情，則被告戊○○駕駛
        之車輛尚需另為相當之加速方能駛上人行道，故被告戊○○係以相當之高速衝撞證人乙○○。而以汽車高速衝
        撞路邊無任何屏障之人身肉體，亟容易產生受撞擊者死
        亡之結果，此誠屬淺顯易懂之經驗法則，且為報章雜誌
        常見之社會新聞、亦為政府大力推動汽車強制責任險之
        原因，被告戊○○對此當無不知之理，被告戊○○仍決
        意為此、自背後加速衝撞證人乙○○，而並未採取任何
        防弊證人乙○○受傷、甚或減輕傷害之舉動，故被告戊○○行為時係基於殺人之故意甚明。
      2.被告戊○○於偵查中自承：之前於檳榔攤僅飲用三、四
        罐臺灣啤酒，而至現場後清楚知悉檳榔攤仍有多人在場
        等情（見偵二卷第二九、三十頁）；而案發後二、三小
        時、即同日凌晨四時五十七分許，被告戊○○於警局測
        試酒精濃度亦僅為每公升○‧六八毫克乙節，有卷附酒
        精濃度呼吸測試表足憑，而該情形屬輕到中度中毒徵狀
        ，僅為反應較慢、感覺較低、影響駕駛，尚未達思考改
        變、或個性行為改變之徵狀，是被告戊○○酒後情緒、
        自我控制能力及處事手段縱因酒精力之催發作用，固因
        情緒高漲易怒、難受控制，然自其案發當時與通常一般
        人無異，顯是非判斷能力尚未因受酒精力作用而顯較通
        常一般人減損。被告於行為時之精神狀態並未顯然低於
        通常一般常人甚明，而被告戊○○之酒意，亦未就被告
        戊○○之行為決意有何影響，亦未致「衝撞他人渾不自
        知」之情，甚或與辯護人所稱之：「未注意人行道上有
        他人」之過失情形有間。而以證人乙○○衝撞後尚有撞
        擊車前擋風玻璃，被告戊○○豈有未見之理？而被告戊○○明知衝撞他人後仍加踩油門，並無任何停車察看行
        為，故被告戊○○明知加踩油門撞擊他人時，並無任何
        驚訝、亦無任何防果行為，則該撞擊他人之結果顯係並
        未違背其預知、更未違背其本意，更可昭揭被告戊○○
        行為時係基於殺人之故意。
      3.至被告戊○○辯稱：係先遭他人敲擊車輛方會選擇人少
        之處加速逃離云云，並舉車輛前後、左右車窗均遭毀損
        照片（見偵二卷第一二八至一三○頁）為佐。惟；
        (1)被告戊○○所稱：先於現場停留，因遭他人包圍方加
          速云云，業經其餘現場證人甲○○、丙○○、丁○○
          等人證述：並無停留、或於撞擊乙○○前有任何人包
          圍等情明確。至證人己○○雖證稱：於車上睡覺，聽
          聞有「敲擊」聲，醒來之時即發現車輛卡在牆壁等語
          ，則證人己○○因尚於熟睡中，並未能明確分辨該聲
          音為「撞擊證人乙○○」或「遭他人以木棍攻擊」，
          更遑論其於警訊、偵查中所稱：遭圍毆係因撞倒人等
          情，故證人己○○所稱而無法為有利、或可佐被告郭
          建宏之認定。
        (2)再由警方於事故第一時間拍攝之照片（見真二卷第五
          六、五七、五八、五九頁）顯示：前揭車輛受損卡於
          現場之時，僅車輛之副手座前方檔方玻璃有單一撞擊
          受損點、及車輛駕駛座卡於電桿之板金磨損、前方撞
          擊車輛凹陷等車輛遭撞擊痕，除此外車輛前、後、左
          、右車窗均完好等情，並無任何可佐被告辯稱之「他
          人敲擊、攻擊」情形，反與被告所稱情形大相逕庭。
          且被告提出之車損照片經比對員警所攝情形，可知被
          告提出之照片係事發後另遭他人破壞，非可佐事發真
          實情形，而不可採。
        (3)依被告戊○○所辯：遭人包圍攻擊，故選擇人少之右
          前方駕駛云云，惟以現場照片顯示：該人行道之右前
          方有數排機車暫停於該處，另有電線桿豎立於人行道
          之中，根本無一車可過之寬等情，豈為「可能逃離現
          場之路徑」？況以被告戊○○行進之方向，倘遭他人
          包圍，而並未於「車道」上撞擊前方任何人，即得以
          順利往人行道上移動，則被告車輛前方必未遭包圍，
          倘欲逃離，只需往前行駛即可，何需轉向至人行道？
          反撞擊站立於人行道上之證人乙○○？
        (4)故無任何證據、證人所言可佐被告戊○○所言：車輛
          已經暫停、先遭他人攻擊才加速等情，且與常情不合
          ，是被告戊○○所辯顯不可採。
    (四)綜上所述，被告戊○○所辯：過失、僅為逃離現場，不知
      撞擊他人云云，顯不可採。本件被告戊○○酒後駕車、故
      意殺害乙○○而未遂等事實事證明確，被告戊○○犯行均
      堪認定，應予依法論科。
  二、核被告戊○○殺人之行為，係犯刑法第二百七十一條第一
      、二項之殺人未遂罪；又酒後駕車之行為，則係犯刑法第
      一百八十五條之三酒後不能安全駕駛動力交通工具而駕駛
      罪。又被告所犯前開二罪間，有方法結果之牽連關係，依
      刑法第五十五條之規定，應從較重之殺人未遂罪處斷。被
      告已著手於犯罪行為之實行而不遂，為未遂犯，應依刑法
      第二十六條前段規定，減輕其刑，死刑減為無期徒刑或十
      五年以下十二年以上有期徒刑，無期徒刑則減為七年以上
      有期徒刑，有期徒刑部分則減輕其刑二分之一。爰審酌被
      告戊○○酒後突因細故，不甘受辱，即下重手，至本院審
      理終結均未能坦然悔悟，尚未能與尋得被害人乙○○之諒
      解、並未賠償被害人乙○○之損害，再衡量被告其餘犯罪
      之動機、目的、犯罪時所受之刺激、犯罪之手段、犯人之
      生活狀況、品行、智識程度、犯人與被害人平日之關係、
      犯罪所生之危險或損害、犯罪後之態度等一切情狀，判處
      如主文所示之刑，以示懲儆。
貳、被告己○○被訴殺人未遂部分：
  一、公訴意旨略以：被告己○○與被告戊○○二人，基於殺人
      之概括犯意，駕駛前開車輛衝撞在場飲酒、烤肉之人，致
      證人乙○○受有左脛骨骨折之傷害，又被告戊○○因駕車
      衝撞人行道上停放之機車，致該車左側撞擊路旁路電桿無
      法前進而呈停止狀況。嗣經在場之人報警將受傷之證人乙○○送往國立台灣大學醫學院附設醫院急救，始未發生死
      亡之結果，涉與被告戊○○同犯刑法二百七十一條第二項
      、第一項之殺人未遂罪嫌等語。
  二、被告未經審判證明有罪確定前，推定其為無罪；犯罪事實
      應依證據認定之，無證據不得認定犯罪事實；刑事訴訟法
      第一百五十四條定有明文。又不能證明被告犯行者，應諭
      知無罪之判決，刑事訴訟法第三百零一條第一項亦定有明
      文。復查刑事訴訟法第一百六十一條第一項規定：檢察官
      就被告犯罪事實，應負舉證責任，並指出證明之方法。因
      此，檢察官對於起訴之犯罪事實，應負提出證據及說服之
      實質舉證責任。倘其所提出之證據，不足為被告有罪之積
      極證明，或其闡明之證明方法，無從說服法官以形成被告
      有罪之心證，基於無罪推定之原則，自應為被告無罪判決
      之諭知。又刑事訴訟上證明之資料，無論其為直接證據或
      間接證據，均須達於通常一般之人均不致於有所懷疑，而
      得確信其為真實之程度，始得據為有罪之認定，若其關於
      被告是否犯罪之證明未能達此程度，而有合理性懷疑之存
      在，致使無從形成有罪之確信，根據「罪證有疑，利於被
      告」之證據法則，即不得遽為不利被告之認定，其以情況
      證據（即間接證據）斷罪時，尤須基於該證據在直接關係
      上所可證明之他項情況事實，本乎推理作用足以確證被告
      有罪，方為合法，不得徒憑主觀上之推想，將一般經驗上
      有利被告之其他合理情況逕予排除，此觀諸最高法院三十
      二年度上字第六七號判例意旨亦甚明確。
  三、公訴人認被告己○○涉犯殺人未遂罪嫌，無非係以下列為
      主要論據：
    (一)被告戊○○、己○○二人均已供述：係由戊○○搭載己○○至現場等情。
    (二)證人乙○○、甲○○、丁○○、丙○○、庚○○等人亦就
      前開自用小客車衝撞情形證述明確。復有證人乙○○之國
      立臺灣大學醫學院附設醫院診斷證明書，可認證人乙○○
      經衝撞後受傷之事實。
    (三)另有道路交通事故現場圖、道路交通事故調查筆錄、交通
      事故談話紀錄表、補充資料表、臺北市政府警察局舉發違
      反道路交通管理事件通知單、現場及車損照片在卷可稽。
  四、訊據被告己○○就前揭時地經被告戊○○之搭載至現場，
      而被告戊○○駕駛之前揭車輛經衝撞，致證人乙○○受有
      傷害等事實，於本院調查、審理時均坦承不諱，惟仍堅詞
      否認有何殺人之犯行，而以：當日原本即睡於車上，經戊○○提及有糾紛，本想均係多年朋友，應至現場講清楚即
      可，未料車至現場遭敲擊後即衝撞牆壁，下車又遭圍毆，
      不知發生何事等語置辯。經查：
    (一)被告戊○○基於殺人故意，駕車衝撞證人乙○○而未遂、
      致傷等事實，已如前開認定，則本件駕駛車輛衝撞證人乙○○者，係被告戊○○，而被告己○○於殺人行為中並無
      任何行為之分擔，則本件之關鍵，即純以被告己○○坐於
      車內之行為，是否可認被告己○○於事前有任何之商討計
      畫、亦即有無殺人犯意之聯絡？
    (二)證人己○○於偵查中、本院中均數度供稱：雖知悉被告戊○○於該處與他人發生糾紛，原本認為回現場講一下應無
      大事，故至現場途中仍繼續睡覺，直至發生撞擊才醒過來
      等語（見偵一卷第八頁、偵二卷第一一二頁、本院九十五
      年四月三日筆錄），核與被告戊○○於本院結證：返家之
      時，被告己○○已於車內熟睡，僅告知欲至阿處解釋與丙○○之爭執等語（見本院九十五年四月三日筆錄第十二頁
      ）相符，並無任何充裕之計畫時間、計畫內容，被告己○○僅知悉：戊○○與他人有衝突等情，並無何「殺人」之
      動機，甚且無證據顯示被告戊○○為衝撞之前，被告己○○係「知悉內容、甚或清醒」。再以駕車突為之加速行為
      ，實不需為任何之事前詳細、縝密商議計畫相佐，並無證
      據顯示：被告己○○於被告戊○○為加速之前，即已知悉
      被告戊○○之行為意圖，遑論有何「犯意聯絡」。
  五、綜上所述，駕車衝撞之人並非被告己○○自無殺人未遂之
      行為分擔，且無證據顯示被告戊○○於衝撞之前與被告己○○有何商討計畫、或任何「殺人」之犯意聯絡，故被告
      己○○所辯：對於突生之衝撞不知情等情仍有可能為真，
      對被告有利之合理存疑仍屬存在，在無法依客觀方法排除
      此一合理存疑時，依上述罪疑利益歸被告原則，應為有利
      被告己○○事實之認定。此外，復查無其他積極證據足以
      證明被告己○○確有前述犯行，揆諸前揭規定及判例意旨
      ，不能證明被告己○○有被訴殺人之犯行，自應就此被訴
      殺人未遂之部分為被告己○○無罪之諭知。
、被告戊○○、己○○被訴傷害部分：
  一、公訴意旨略以：被告戊○○撞擊證人乙○○後，復與被告
      己○○下車，分持不明刀械傷害同案被告甲○○、丙○○
      、丁○○、庚○○、彭鈞鈺及其他在場之人，因而致同案
      被告丁○○受有左肩十二公分刺傷併出血、左上臂兩處一
      公分傷口、右後肩一公分刺傷併出血、右後肩兩處一公分
      傷口、左側肋膜穿孔合併氣胸及血胸等傷害，因認被告戊○○、己○○另涉有刑法第二百七十七條第一項之傷害罪
      嫌（此部分經公訴人於九十五年五月一日審理中陳明補充
      ）。
  二、而按告訴乃論之罪，告訴人於第一審辯論終結前得撤回其
      告訴，又告訴經撤回者，應諭知不受理之判決，刑事訴訟
      法第二百三十八條第一項、第三百零三條第三款定有明文
      。
  三、查本件告訴人即同案被告丁○○告訴被告傷害案件，起訴
      書認被告係犯刑法第二百七十七條第一項之傷害罪，依同
      法第二百八十七條前段之規定，須告訴乃論。茲據告訴人
      丁○○於本院九十五年五月一日審理中表示撤回對被告戊○○、己○○傷害告訴之意思，有本院九十五年五月一日
      筆錄在卷可稽，依照上開說明，就此部分逕為諭知不受理
      之判決。
肆、至同案被告甲○○、丙○○、丁○○、庚○○被訴之部分，
    另為審結。
據上論斷，應依刑事訴訟法第二百九十九條第一項前段、第三百
零一條第一項、第三百零三條第三款，刑法第二十六條前段、第
二百七十一條第二項、第一項、第一百八十五條之三、第五十五
條，判決如主文。
本案經檢察官張志全到庭執行職務
中    華    民    國    95    年    5     月    15    日
                  刑事第四庭  審判長法  官  劉慧芬
                                    法  官  黎惠萍
                                    法  官  郭惠玲
如不服本判決，應於判決送達後十日內向本院提出上訴狀（應抄
附繕本）。告訴人或被害人如對於本判決不服者，應具備理由請
求檢察官上訴，其上訴期間之計算係以檢察官收受判決正本之日
期為準。
上正本證明與原本無異。
                                    書記官  鄭雅文
中    華    民    國    95    年    5     月    15    日
附錄本案論罪科刑法條全文：
刑法第一百八十五條之三
服用毒品、麻醉藥品、酒類或其他相類之物，不能安全駕駛動力
交通工具而駕駛者，處一年以下有期徒刑、拘役或三萬元以下罰
金。
刑法第二百七十一條
殺人者，處死刑、無期徒刑或十年以上有期徒刑。
前項之未遂犯罰之。
預備犯第一項之罪者，處二年以下有期徒刑。


司法院資訊處製作；財團法人民間司法改革基金會備份。
